【裁判字號】    92,易,1184
【裁判日期】    920620
【裁判案由】    妨害自由
【裁判全文】
台灣板橋地方法院刑事判決                        九十二年度易字第一一八四號
    公  訴  人  台灣板橋地方法院檢察署檢察官
    被      告  乙○○
右列被告因妨害自由案件，經檢察官提起公訴（九十一年度偵字第一０五０八號），
本院判決如左：
      主  文
乙○○無罪。
      理  由
一、公訴意旨略以：被告乙○○曾因偽造文書案件，經法院判處有期徒刑四月確定，
    於民國（下同）九十年一月十九日易科罰金執行完畢，仍不知悔改，其因與丙○
    ○之前夫林勇助有債務關係，屢經催討未果，於九十年十二月二十六日十六時十
    五分許，被告乙○○與不詳姓名綽號「小陳」、「阿偉」及不知名之男子，共同
    前往台北縣新莊市○○街二十六巷六弄十號二樓丙○○住處欲找林勇助催討債務
    ，丙○○見狀未加理睬，乙○○竟單獨基於恐嚇之犯意，持水果刀向丙○○揚稱
    ：如不把林勇助交出來，將讓你死的很難看等語，致丙○○心生畏懼。因認被告
    涉犯刑法第三百零五條恐嚇之罪嫌。
二、按犯罪事實應依證據認定之，無證據不得推定其犯罪事實，刑事訴訟法第一百五
    十四條定有明文。又認定犯罪事實，須依證據，而所謂證據，係指合法之積極證
    據就犯罪事實能為具體之證明者而言；再認定不利於被告之事實，須依積極證據
    ，苟積極證據不足為不利於被告事實之認定時，即應為有利於被告之認定，更不
    必有何有利之證據，最高法院三十年上字第八一六號著有判例。又所謂「積極證
    據足以為不利被告事實之認定」，係指據為訴訟上證明之全盤證據資料，在客觀
    上已達於通常一般之人均不致於有所懷疑，而得確信被告確曾犯罪之程度，若未
    達到此一程度，而有合理懷疑之存在時，即無從為有罪之確信，此觀同院七十六
    年度台上字第四八九六號判例意旨自明。又告訴人之指訴，係以使被告受刑事訴
    追為其目的，故難免故予誇大，是告訴人之陳述是否屬實，仍應調查其他證據以
    資審認，合先敘明。
三、本件公訴人認被告乙○○涉犯刑法恐嚇之罪嫌，無非係以告訴人丙○○之指訴為
    其主要論據。訊之被告乙○○堅決否認有何恐嚇之犯行，並辯稱：伊當時係與警
    察一同上樓找林勇助索債，但丙○○並未開門，伊並未持水果刀，亦未對丙○○
    恐嚇等語，並經證人即當時至現場處理之警員柯俊名於本院審理時結證稱：「是
    告訴人丙○○打電話給警方，我擔任線上巡邏，我跟一位同事去現場處理，我到
    社區中庭時，有看到二、三個年青人，我就到二樓按電鈴，告訴人丙○○說被告
    拿著一支刀子要告訴人丙○○開門，並對她恐嚇，被告乙○○是要找林勇助索債
    ，之後，我下去找，就沒有看到先前二、三位年青人及被告乙○○。第二次告訴
    人丙○○又報案，我到現場去，被告乙○○跟一個年青人在社區大門外面，我問
    被告乙○○怎麼回事，被告乙○○說要找林勇助催討債務，我跟被告乙○○上去
    二樓，我跟告訴人丙○○說請她開門看林勇助是否在場，我保證不會如，但是告
    訴人丙○○還是不開門，我就跟被告乙○○說要催討債務，按照正常程序來，之
    後告訴人丙○○打電話說要告訴，我就叫告訴人丙○○至警局製作筆錄」，並經
    本院以被告乙○○有無攜帶水果刀及第一次有無見到被告乙○○等情詢問證人甲
    ○○○○，而證人答稱：「第二次我去現場時，她（指被告乙○○）在樓下，我
    問她有無拿刀子，她說沒有，第一次沒有看到，第二次相隔大約十分鐘，第二次
    才見到被告乙○○及一個年青人」（見本院九十二年五月二十二日訊問筆錄）；
    再果如告訴人丙○○指稱被告乙○○持水果刀對其恫嚇云云，是當時至現場處理
    之警員柯俊名身著制服偕同被告乙○○至告訴人丙○○門口詢問林勇助是否在家
    ，告訴人丙○○自可利用警員在場處理時，即當面告知警員被告乙○○有攜帶水
    果刀並有對其恐嚇之行為；惟告訴人丙○○卻未利用被告亦在場之時機告知處理
    警員遭被告持刀恐嚇，卻於被告未在場之時始告知警員被告有恐嚇之犯行，告訴
    人此舉顯有違常情。遍查全卷亦僅有告訴人丙○○唯一之指訴。又公訴人指被告
    曾因林勇助之債務，與告訴人發生爭執，進而互毆，並互控傷害，認被告急欲找
    尋林勇助之心意甚明，要求告訴人交出林勇助之舉，亦可預見，然此均不足以證
    明被告即有持刀對告訴人有恐嚇之行為。從而；公訴人僅憑告訴人丙○○難免有
    偏頗、誇大之指訴，即遽論被告有恐嚇之犯行，證據嫌有未足。此外復查無其他
    積極確切證據足資證明被告確有被訴恐嚇之犯行，既不能證明被告犯罪，自應諭
    知被告無罪之判決。
據上論斷，應依刑事訴訟法第三百零一條第一項，判決如主文。
本案經檢察官壽勤偉到庭執行職務
中    華    民    國    九   十   二     年     六    月    二    十    日
                             台灣板橋地方法院刑事第二庭
                                 法  官  潘  長  生
右正本證明與原本無異。
如不服本判決，應於判決送達後十日內向本院提出上訴狀 (應附繕本) ，上訴於臺灣
高等法院。
                                 書記官  陳  蒼  仁
中    華    民    國    九   十   二     年     六    月    二    十    日


司法院資訊處製作；財團法人民間司法改革基金會備份。
